【裁判字號】    92,上訴,1522
【裁判日期】    920710
【裁判案由】    毒品危害防制條例
【裁判全文】
臺灣高等法院刑事判決                          九十二年度上訴字第一五二二號
    上  訴  人
    即  被  告  乙○○
    指定辯護人  本院公設辯護人  甲○○
右上訴人因毒品危害防制條例案件，不服臺灣板橋地方法院九十一年度訴字第二六一
五號，中華民國九十二年三月二十七日第一審判決（起訴案號：臺灣板橋地方法院檢
察署九十一年度偵字第二三０八七號），提起上訴，本院判決如左：
    主  文
原判決關於販賣第二級毒品部分撤銷。
乙○○連續販賣第二級毒品，累犯，處有期徒刑柒年陸月。扣案安非他命壹大包、壹
小包（合計淨重三十五點零九公克）均沒收銷燬。扣案電子磅秤壹具、分裝塑膠袋貳
拾貳個均沒收，犯罪所得新台幣捌仟元沒收，如全部或一部不能沒收時，以其財產抵
償之。
    事  實
一、乙○○前因多次違反麻醉藥品管理條例等案件，經法院判決有期徒刑五年十月確
    定，甫於民國（下同）八十九年一月二十一日縮刑期滿執行完畢，猶不知悔改，
    基於販賣第二級毒品安非他命之概括犯意，自九十一年六月中旬開始至同年十二
    月一日止，連續在台北縣新莊市○○路一一九巷十五號旁樓梯間，每次以每小包
    （約零點五公克）新台幣（下同）一千元之價格，賣安非他命一小包給李炳輝，
    共約八次，嗣台北縣政府警察局板橋分局於同年十二月二日十一時三十分許，持
    搜索票至台北縣板橋市○○○街一Ｏ四巷十二號六樓，搜索查獲李炳輝持有第二
    級毒品安非他命一小包（毛重約零點三公克）及吸食器等物品後，經李炳輝供述
    ，始循線於同日十二時三十分許，在台北縣新莊市○○路一一九巷十五號前查獲
    乙○○，並自乙○○所駕駛之車牌號碼ＤＣ─二一六六號自小客車駕駛座旁置物
    箱內，扣得乙○○持有之安非他命一大包、一小包（合計淨重三十五點零九公克
    ，包裝重一公克）、電子磅秤、分裝塑膠袋二十二個。
二、案經台北縣政府警察局板橋分局報請臺灣板橋地方法院檢察署檢察官偵查起訴。
    理  由
一、訊據上訴人即被告乙○○否認有何賣安非他命給李炳輝之行為，辯稱：我沒有賣
    毒品給李炳輝，曾經有一次，李炳輝跟我一起到板橋市去拿毒品，我們各出三萬
    元，各買一兩的安非他命，除此之外都沒有過，扣案的安非他命都是我自己要施
    用的，三十六公克我一個月就可以吸完云云；原審辯護人為被告辯護稱：1.警方
    依刑事訴訟法第一百三十條執行搜索，可知是以現行犯逮捕被告後附帶搜索，但
    本案之毒品都是在被告車上駕駛座旁的置物箱內，故在警方搜得毒品之前，根本
    不知道被告持有毒品，無從逮捕，本件顯然是倒果為因，先為違法之搜索，再以
    違法搜索之毒品為依據，將被告以現行犯身分逮捕、2.證人李炳輝於原審審理時
    ，否認有何向被告購買毒品之行為，足認其指述前後矛盾，警詢、偵查中所言不
    實，且九十一年十二月一日下午二時許，並沒有李炳輝撥打被告Ｚ000000
    000號行動電話之通聯紀錄，故李炳輝於警詢所言不實云云。惟查：
  1.搜索是否合法：本案查獲乙○○之經過，係台北縣政府警察局板橋分局警員持原
    審法院核發之搜索票，於九十一年十二月二日十一時二十分，在台北縣板橋市○
    ○○街一Ｏ四巷十二號六樓，搜索李炳輝住處，並查扣其持有之安非他命零點三
    公克，經李炳輝供述毒品係向綽號「阿霖」之男子購得，並帶同警方於同日十二
    時二十五分，前往台北縣新莊市○○路一一九巷十五號附近，當場在路旁之自小
    客車內發現乙○○乙節，有搜索票、搜索扣押筆錄、逮捕通知書在卷可稽。按司
    法警察逮捕、犯罪嫌疑人或執行拘提、羈押時，雖無搜索票，得逕行搜索其身體
    、隨身攜帶之物件、所使用之交通工具及立即可觸及之處所；又司法警察偵查犯
    罪，若所犯為死刑、無期徒刑或最輕本刑為五年以上有期徒刑之罪，嫌疑重大，
    有事實足認為有逃亡之虞，而情況急迫者，得逕行拘提之，刑事訴訟法第一百三
    十條、第八十八條之一第一項第四款分別定有明文。查被告於原審審理時供述：
    當時我跟施明德坐在車上，我坐在駕駛座，施明德坐在我隔壁的助手席，警察過
    來就叫我們把毒品拿出來，他說我販賣毒品，並且翻我方向盤旁邊的隔間櫃子，
    毒品就放在裡面，搜到東西後，就上我手銬，將我帶回警察局等語，足認警方依
    李炳輝之指述，認為乙○○涉嫌販賣第二級毒品安非他命（依毒品危害防制條例
    第四條第二項之規定，係無期徒刑、七年以上有期徒刑之罪），犯嫌重大，且警
    方經李炳輝帶領抵達現場時，恰巧看到乙○○正在自小客車駕駛座上，隨時可以
    駕車逃逸，故於情形急迫下，告知罪名，逕行拘提之，並執行附帶搜索，經核尚
    無違法之處，雖然台北縣警察局板橋分局之逮捕通知存根，係將逮捕之依據載為
    「刑事訴訟法第十七條、第八十八條」，其中「第十七條」，顯係「第八十七條
    」逮捕通緝犯之誤載，且未有「第八十八條之一」逕行拘提（或稱緊急逮捕）之
    選項，然此通知存根，係警察局為行政方便，事先大量印製之例稿，尚不能僅以
    上開行政疏漏，認為警方係違法搜索，依當時情形，可認定當時警方應係執行逕
    行拘提，並附帶搜索，係屬合法，扣案之物品，亦屬有證據能力，首應敘明。
  2.李炳輝之指證：
  (1)李炳輝於警詢中供述：警方於九十一年十二月二日十一時三十分許，在台北縣板
    橋市○○○街一Ｏ四巷，從我褲子口袋中查獲安非他命一小包（零點三公克），
    並在房間床上查獲吸食器一組、吸管一支，是我吸毒的用具，我的安非他命是向
    綽號「阿霖」之男子以每小包一千元價格購得，每小包約毛重零點五公克，我從
    六月中旬開始向他購買前後約八次，都是在他住處台北縣新莊市○○路一一九巷
    十五號旁樓梯間，平均每三個禮拜向他購買一千元，詳細時間我已經忘記，我只
    記得第一次交易時間是九十一年六月中旬某日上午九點三十分，最後一次是十二
    月一日下午兩點，平常聯繫交易方式是，我先撥打他使用的行動電話Ｚ0000
    00000號，問他有無毒品可賣，如果有，他會叫我先到樓梯間等他，拿安非
    他命來販賣，我當場指認警方所查獲的乙○○，就是販賣毒品給我的「阿霖」等
    語（九十一年十二月二日警詢筆錄）；復於檢察官初訊時指述：車上扣到的毒品
    都是乙○○的，剛才他在場我不敢講，我打電話向乙○○買過八次，每次都是用
    行動電話聯絡，一次買一千元，今天是我被查獲後，帶警察到中平路找到他們的
    ，剛好他們在門口的車子上，乙○○在駕駛座，查獲物是在駕駛座旁的置物箱找
    到的，我都是到他家樓下向他買等語（見偵查筆錄），互核相符，尚堪採信。
  (2)雖證人李炳輝到庭結證後翻異前詞，證稱：警察查獲我，叫我去抓販賣毒品給我
    的人，所以我就帶警方去找乙○○，其實賣的人是被告的好朋友。我要毒品時，
    就跟被告說，被告就會去找他朋友，我不知道他朋友是誰，我只要需要毒品，他
    就會去跟他朋友拿回來請我，在警局我說是用一千元跟被告買，是因為警察打我
    ，但是我沒有傷，當天警方在我住處查獲的安非他命，不是乙○○給我的，是我
    另外一個朋友給我的云云，足認證人李炳輝仍具體指述每次需要毒品，就會跟乙
    ○○拿之事實，與其於警、偵訊所述相符，其只是改稱是乙○○「免費提供」。
    然安非他命價格約為每千元零點五公克，價值不菲，被告豈有任由李炳輝予取予
    求，多次免費提供安非他命供其施用之可能？且證人李炳輝所述遭刑求云云，非
    但於偵查內勤時未曾提及，且並無驗傷紀錄，又其所證述：我帶警察到被告住處
    ，被告和另外一人當時在樓下，在車子的「旁邊」，車門關著，警察在現場「並
    沒有作任何動作，就直接把被告銬起來」，到分局時警察說要與我交換條件，要
    我說毒品是被告的就要把我放走云云，與被告所供述查獲時情節不符，已難採信
    ，且警方係查獲李炳輝後，由李炳輝主動帶領警方找到乙○○，按理警方豈有需
    要於將乙○○帶回警局後，再以交換條件，誘使李炳輝指述乙○○之必要？況證
    人李炳輝於偵查內勤中與被告對質時，曾指述：車上扣到的毒品都是乙○○的，
    剛剛他在我不敢說等語，更足資認定李炳輝於警、偵訊之指述應係實在，反而是
    於原審審理時，擔心遭乙○○報復，故刻意避重就輕，改稱安非他命係乙○○免
    費提供云云，自不能以此認為證人前後指述矛盾。
  (3)又李炳輝於警詢中所述最後一次交易時間，應係指其到被告住處樓梯間購買毒品
    之時間，且李炳輝自始並未陳述係以何線電話聯絡被告，故縱使被告使用之行動
    電話通聯，未顯示被告與李炳輝於九十一年十二月一日下午兩點曾通話，亦不能
    作為對被告有利之認定。
  3.再查：被告於警詢中供述：我有吸食安非他命的習慣，李炳輝向我購買安非他命
    時，我本身沒有，都先向施明德調貨，再從中獲取一點安非他命吸食，車上查扣
    的毒品都是施明德的云云，並於偵查內勤中供述：李炳輝向我要時，我就跟施明
    德一起去找朋友拿毒品，我朋友施明德也見過，李炳輝向我買六、七次以上，但
    都沒有買到，只有這一次才調到貨，車上的毒品，是「阿同」丟進來的，阿同的
    行動電話是Ｚ000000000號，我們就是要向「阿同」調貨云云（見九十
    一年十二月二日偵查筆錄）；查扣的東西都是「阿同」的，「阿同」看到警察就
    跑了，東西掉在地上，我就趕快撿起來放我車上，李炳輝請我幫他拿毒品，我拿
    了五、六次都沒拿到安非他命，他都是打電話來說要拿一千元的安非他命，因為
    他沒有拿錢給我，便無法向我朋友拿，李炳輝在好幾個月前就開始叫我幫他買安
    非他命，我都沒幫他拿到過云云（見九十一年聲羈字第七二二號卷內九十一年十
    二月二日），嗣後又翻異前詞，改稱：扣案物品都是我的，我之前說「阿同」丟
    進車內，是亂講的等語（見九十一年十二月十七日偵查筆錄），且經原審傳訊證
    人林玉英（Ｚ000000000號門號使用人）後，當庭承認：我在偵查中所
    說「阿同」的電話號碼，是亂講的等語，足認被告乙○○為求避罪，先推卸責任
    給同車之施明德，又再捏造「阿同」其人，其所辯不足採信。
  4.又被告為警查獲持有之一大包、一小包物品確為安非他命，其包裝重一公克，合
    計淨重三十五點零九公克，亦據法務部調查局鑑驗明確，有該局九十二年六月十
    一日調科壹字第 09262607950號檢驗通知書在卷可稽，以該安非他命高達三十五
    餘公克，若以李炳輝所述每吸食一次約為零點零三公克來推算，上開安非他命，
    可以供被告施用一千兩百二十次，縱使每天施用，期間可長達三年多，依常理判
    斷，顯已逾一己吸用之量，應非供其一人所施用，況被告確有販賣毒品之犯行，
    業據證人李炳輝於警詢、偵查時指訴歷歷，被告又自承與李炳輝無怨隙（見偵查
    內勤訊問筆錄），則李炳輝應無攀誣被告之理，又有扣案與販賣安非他命相關之
    工具電子磅秤及分裝塑膠袋可稽；再按，一般民眾普遍認知安非他命毒品之非法
    交易，政府一向查禁森嚴，且重罰不寬貸，衡諸常情，倘非有利可圖絕無平白甘
    冒被嚴查重罰高度風險之理，從而，舉凡其有償交易，除足反證其確另基於某種
    非圖利本意之關係外，通常尚難因無法查悉其賣出之差價，而諉無營利之意思，
    或阻卻販賣犯行之追訴（最高法院八十七年台上字第三一六四號判決參照）；準
    此，被告之以販賣安非他命牟利，亦無疑義，本件事證明確，被告犯行洵堪認定
    。又證人李炳輝已迭為證述在卷，被告請求再傳訊，核無必要。
二、核被告乙○○所為，係犯毒品危害防制條例第四條第二項之販賣第二級毒品罪。
    其八次販賣第二次毒品安非他命之行為，時間緊接，方法相同，顯係基於概括犯
    意而為之，應論以連續犯，並加重其刑。又被告甫於八十九年一月二十一日縮刑
    期滿執行有期徒刑完畢，有前案紀錄表可參，其於五年內再犯本罪，為累犯，除
    無期徒刑不得加重外，依法加重其刑。原審予以論科，固非無見，惟查：(一)被告
    為警查獲持有之一大包、一小包物品確為安非他命，其包裝重一公克，合計淨重
    三十五點零九公克，業據本院送請法務部調查局鑑驗明確，原審未送鑑定其成份
    、重量，關於毒品重量之記載即非準確；(二)又扣案分裝袋及電子秤，屬於出售毒
    品之人通常所需用來分裝、秤重之物，為被告所有供本件犯罪所用之物，應依毒
    品危害防制條例第十九條第一項沒收，原判決依刑法第三十八條第一項第二款沒
    收，適用法律尚有未當。被告上訴意旨否認飾卸犯罪雖無可取，但原判決關於販
    賣第二級毒品部分既有可議即無可維持，自應撤銷改判。爰審酌被告販賣毒品期
    間長達半年，次數為八次，每次得款一千元，及其犯罪動機、目的、手段，犯罪
    所生之損害非輕，犯罪後否認犯行，態度不佳等一切情狀，量處如主文第二項所
    示之刑。扣案第二級毒品安非他命應依毒品危害防制條例第十八條第一項前段沒
    收銷燬，扣案分裝袋及電子秤，係被告所有供犯罪所用之物，依毒品危害防制條
    例第十九條第一項沒收。販賣毒品所得八千元（依李炳輝於警偵述中指訴之價格
    、次數認定），應依同條例第十九條第一項之規定沒收，如全部或一部不能沒收
    時，以其財產抵償之。
據上論斷，應依刑事訴訟法第三百六十九條第一項前段、第三百六十四條、第二百九
十九條第一項前段、毒品危害防制條例第四條第二項、第十八條第一項前段、第十九
條第一項，刑法第十一條前段、第五十六條、第四十七條，判決如主文。
本案經檢察官林炳雄到庭執行職務。
中      華      民      國    九十二    年      七      月      十      日
                              台灣高等法院刑事第十二庭
                                    審判長法  官  陳  志  洋
                                          法  官  陳  博  志
                                          法  官  沈  宜  生
右正本證明與原本無異。
如不服本判決應於收受送達後十日內向本院提出上訴書狀，其未敘述上訴之理由者並
得於提起上訴後十日內向本院補提理由書（均須按他造當事人之人數附繕本）。
                                          書記官  蔡  佩  珊
中      華      民      國    九十二    年      七      月     十五     日
附錄：本案論罪科刑法條全文
毒品危害防制條例第四條：
製造、運輸、販賣第一級毒品者，處死刑或無期徒刑；處無期徒刑者，得併科新臺幣
一千萬元以下罰金。
製造、運輸、販賣第二級毒品者，處無期徒刑或七年以上有期徒刑，得併科新臺幣七
百萬元以下罰金。
製造、運輸、販賣第三級毒品者，處五年以上有期徒刑，得併科新臺幣五百萬元以下
罰金。
製造、運輸、販賣專供製造或施用毒品之器具者，處一年以上七年以下有期徒刑，得
併科新臺幣一百萬元以下罰金。
前四項之未遂犯罰之。


司法院資訊處製作；財團法人民間司法改革基金會備份。
